臺灣臺中地方法院刑事判決　　　　　　100年度交易字第716號
公　訴　人　臺灣臺中地方法院檢察署檢察官
被　　　告　蘇聖霆
上列被告因過失傷害案件，經檢察官提起公訴（100 年度偵字第
15163 號），本院判決如下：
    主  文
蘇聖霆因過失傷害人，處拘役伍拾伍日，如易科罰金，以新臺幣
壹仟元折算壹日。
    事  實
一、蘇聖霆於民國100 年4 月16日中午12時10分許，騎乘車牌號
    碼OAT-755 號重型機車，沿臺中市○○區○○路由南向北方
    向行駛，途經臺中市○○區○○路12之15號前時，明知李方
    睫所騎乘之車牌號碼067-EDA 號重型機車，與其同向行駛至
    上開路段，且李方睫之車輛在前，其若欲超車之際，應注意
    「欲超越同一車道之前車時，須先按鳴喇叭二單響或變換燈
    光一次，但不得連續密集按鳴喇叭或變換燈光迫使前車允讓
    。前行車駕駛人聞後行車按鳴喇叭或見後行車顯示超車燈光
    時，如車前路況無障礙，應即減速靠邊或表示允讓，並注意
    後行車超越時之行駛狀況。前行車減速靠邊或以手勢或亮右
    方向燈表示允讓後，後行車始得超越。超越時應顯示左方向
    燈並於前車左側保持半公尺以上之間隔超過，行至安全距離
    後，再顯示右方向燈駛入原行路線」、「變換車道時，應讓
    直行車先行」等道路交通安全規則。而當時天候晴、光線為
    日間自然、道路為柏油路、路面乾燥、無缺陷、無障礙物、
    視距良好，並無不能注意之情事，竟疏未注意而於行經上開
    地點時，未經行駛至適當之間隔，即貿然自前行車即李方睫
    騎乘之上開機車左側超車，且在未行至安全距離之際，隨即
    停靠右側路旁停車，致李方睫因閃避不及，自後擦撞蘇聖霆
    所騎乘之機車車牌後倒地，因而受有左側臉頰及手肘多處擦
    傷、下巴處撕裂傷（約3 公分長），及左側上顎第二大臼齒
    撞擊斷裂等傷害。惟蘇聖霆於肇事後，見臺中市政府警察局
    交通大隊第四分隊警員胡竣瑋到場處理時，乃在有偵查犯罪
    權限之警方尚未查悉犯罪之前，即當場承認其為駕車肇事之
    人，自首其犯行，並於事後接受裁判。
二、案經臺中市政府警察局第四分局報告臺灣臺中地方法院檢察
    官偵查起訴。
    理  由
一、程序方面
  (一)按除簡式審判程序、簡易程序及第376 條第1 款、第2 款所
    列之罪之案件外，第一審應行合議審判，96年7 月4 日修正
    公布之刑事訴訟法第284 條之1 定有明文。查本案被告蘇聖
    霆涉犯過失傷害案件，經檢察官提起公訴，其所犯為刑事訴
    訟法第376 條第1 款所列之罪，揆諸上開規定，第一審無庸
    行合議審判，合先敘明。
  (二)次按，被告以外之人（包括證人、鑑定人、告訴人、被害人
    及共同被告等）於審判外之陳述雖不符刑事訴訟法第159 條
    之1 至之4 等4 條之規定，而經當事人於審判程序同意作為
    證據，法院審酌該言詞陳述或書面陳述作成時之情況，認為
    適當者，亦得為證據；當事人、代理人或辯護人於法院調查
    證據時，知有刑事訴訟法第159 條第1 項不得為證據之情形
    ，而未於言詞辯論終結前聲明異議者，視為有前項之同意，
    同法第159 條之5 定有明文。立法意旨在於傳聞證據未經當
    事人之反對詰問予以核實，原則上先予排除。惟若當事人已
    放棄反對詰問權，於審判程序中表明同意該等傳聞證據可作
    為證據；或於言詞辯論終結前未聲明異議，基於尊重當事人
    對傳聞證據之處分權，及證據資料愈豐富，愈有助於真實發
    見之理念，且強化言詞辯論主義，使訴訟程序得以順暢進行
    ，上開傳聞證據亦均具有證據能力。本案被告及公訴人於本
    院審理程序時就本院引用之下列證據，均未加爭執，且本院
    審酌證據作成之形式，均無瑕疵、與待證事實具有關聯性等
    情況，認為適當，且無不法取得之情形，應認得為證據。揆
    諸前開說明，就本案所引用之各項證據均得採為本案證據，
    合先敘明。
  (三)本案被告所為不利於己之供述，並無出於強暴、脅迫、利誘
    、詐欺、疲勞訊問、違法羈押或其他不正之方法，亦非違反
    法定障礙事由經過期間不得訊問或告知義務之規定而為，依
    刑事訴訟法第156 條第1 項、第158 條之2 規定，應認其有
    證據能力。
  (四)本案認定犯罪事實所憑之非供述證據，均無違反法定程序而
    取得之情形，依刑事訴訟法第158 條之4 反面規定，自有證
    據能力。
二、上揭犯罪事實，業據被告蘇聖霆於偵查中及本院審理中坦承
    不諱，核與證人即告訴人李方睫於警詢、偵查中之指訴相符
    ，並有臺中市政府警察局交通大隊第四分隊職務報告書、臺
    中市○○○○○道路交通事故當事人酒精測定紀錄表、交通
    事故肇事人自首情形紀錄表、道路交通事故初步分析研判表
    、道路交通事故現場圖、被告及告訴人之談話紀錄表、道路
    交通事故調查報告表（一）、（二）、交通事故補充資料表
    、事故現場照片17幀，及林新醫療社團法人林新醫院（乙種
    ）診斷證明書2 張附卷可稽。按汽車（包括機器腳踏車）超
    車時，應注意「欲超越同一車道之前車時，須先按鳴喇叭二
    單響或變換燈光一次，但不得連續密集按鳴喇叭或變換燈光
    迫使前車允讓。前行車駕駛人聞後行車按鳴喇叭或見後行車
    顯示超車燈光時，如車前路況無障礙，應即減速靠邊或表示
    允讓，並注意後行車超越時之行駛狀況。前行車減速靠邊或
    以手勢或亮右方向燈表示允讓後，後行車始得超越。超越時
    應顯示左方向燈並於前車左側保持半公尺以上之間隔超過，
    行至安全距離後，再顯示右方向燈駛入原行路線」、「變換
    車道時，應讓直行車先行」等道路交通安全規則，道路交通
    安全規則第101 條第1 項第3 至5 款、第99條第1 項第3 款
    分別定有明文。查被告騎乘上開重型機車上路，自應注意上
    述規定，依附卷之道路交通事故調查報告表(一)、(二)所載，當
    時天候晴、光線為日間自然光、道路為柏油路、路面乾燥、
    無缺陷、無障礙物、視距良好等情況，被告並無不能注意之
    情事，其竟疏未注意及此，未先以上述按鳴喇叭二單響或變
    換燈光一次之方式，示意前行車駕駛人即告訴人其欲超車之
    意，即貿然行駛至告訴人騎乘之機車左側未達半公尺以上之
    間隔，即行超過，且在未行至安全距離時，隨即停靠右側路
    旁停車，致告訴人閃避不及而肇致車禍發生，告訴人因而受
    有上揭傷害，顯見被告之行為，業已違反上述道路交通安全
    規則之規定，其有過失至明。又其過失行為既係造成告訴人
    受傷之直接原因，二者間具有相當因果關係無疑。綜上所述
    ，被告所涉過失傷害犯行，事證明確，洵堪認定，應予依法
    論科。
三、核被告蘇聖霆所為，係犯刑法第284 條第1 項前段之過失傷
    害罪。被告肇事後，於警方到場處理時，主動向警員胡竣瑋
    自首其為駕車肇事之人，並於事後接受裁判乙節，此有臺中
    市○○○道路交通事故肇事人自首情形紀錄表1 份在卷可按
    （見警卷第33頁），被告亦於事後接受裁判，自應依刑法第
    62條前段規定，減輕其刑。爰審酌被告就本案車禍之發生，
    須負過失責任，告訴人因車禍受傷，因而受有損害之情形，
    併斟酌被告前無犯罪紀錄，有臺灣高等法院被告前案紀錄表
    1 份在卷可稽、其智識程度為國中畢業、經濟狀況係從事服
    務業，鈑金修車的工作，每月收入約新臺幣2 萬餘元，工作
    收入僅供自己花用、生活狀況係未婚，目前與父母同住，及
    斟酌被告犯罪後業已坦承犯行，態度尚佳，惟其未能與告訴
    人洽談和解，且於本院審理時當庭表示無法賠償告訴人，致
    雙方無法於本案辯論終結前達成和解，難認其有積極填補告
    訴人所受損害之意等一切情狀，量處如主文所示之刑，並諭
    知易科罰金之折算標準，以資懲儆。又依刑事訴訟法第479
    條第2 項規定，可知該易服社會勞動乃係屬執行檢察官之權
    限，是本案自無須再於主文中另諭知易服社會勞動之折算標
    準，附此敘明。
據上論斷，應依刑事訴訟法第299 條第1 項前段、第284 條之1
，刑法第284 條第1 項前段、第62條前段、第41條第1 項前段，
刑法施行法第1 條之1 第1 項、第2 項前段，判決如主文。
本案經檢察官劉文賓到庭執行職務。
中    華    民    國    100    年    9    月    13    日
                  刑事第十九庭      法  官  胡芷瑜
以上正本證明與原本無異。
如不服本判決，應於判決收受送達後10日內向本院提出上訴狀，
上訴於臺灣高等法院臺中分院（並應敘述具體上訴理由及檢附繕
本）。上訴書狀如未敘述上訴理由，應於上訴期間屆滿後20日內
補提上訴理由書於本院（均須按他造當事人之人數附具繕本）「
切勿逕送上級法院」。
                                    書記官  曾惠雅
中    華    民    國    100    年    9    月    13    日
附錄本案論罪科刑法條全文：
刑法第284 條第1 項：
因過失傷害人者，處6 月以下有期徒刑、拘役或5 百元以下罰金
，致重傷者，處1 年以下有期徒刑、拘役或5 百元以下罰金。